【裁判字號】    99,交易,16
【裁判日期】    990330
【裁判案由】    過失傷害
【裁判全文】
臺灣臺北地方法院刑事判決              99年度交易字第16號
公  訴  人  臺灣臺北地方法院檢察署檢察官
被      告  甲○○  23歲民.
上列被告因過失傷害案件，經檢察官提起公訴（98年度調偵字第
1334號），因被告於準備程序進行中，就被訴事實為有罪之陳述
，經本院告知簡式審判程序意旨，並聽取公訴人及被告之意見後
，本院裁定依簡式審判程序審理，判決如下：
    主  文
甲○○因過失傷害人，處拘役伍拾日，如易科罰金，以新臺幣壹
仟元折算壹日。
    事  實
一、甲○○於民國98年1月16日下午4時35分，駕駛車牌號碼L7M-
    632號重型機車，沿臺北市中正區市○○道由西往東方向第2
    車道行駛，途經臺北市中正區市○○道與中山北路口，本應
    注意行車速度，依速限標誌或標線之規定，行車速度不得超
    過40公里，而依當時天候晴、日間自然光線、柏油路面乾燥
    無缺陷、無障礙物、視距良好之情況，亦無不能注意之情事
    ，竟疏未注意，貿然以時速約50公里之速度超速行駛，適有
    乙○○駕駛車牌號碼WTU-151號輕型機車同向沿同車道行駛
    於甲○○機車之左前方欲右轉時，亦疏未注意未讓直行於右
    後方之甲○○機車先行，致遭甲○○所騎乘之機車撞及而人
    車倒地，並受有右鎖骨骨折之傷害。嗣甲○○於肇事後，在
    有偵查犯罪職權之公務員發覺其犯行前，即向前來處理車禍
    事宜之員警承認其為肇事者，而自首並接受裁判。
二、案經乙○○訴由臺北市政府警察局中正第一分局報請臺灣臺
    北地方法院檢察署檢察官偵查起訴。
    理  由
一、上揭事實，業據被告甲○○於本院審理時中坦承不諱，核與
    告訴人乙○○於警詢之指述及偵查時證述之情節大致相符（
    見98年度偵字第20077號卷第5至6頁、98年度他字第7061號
    卷第2、24頁），並有證人即臺北市政府警察局中正第一分
    局交通分隊警員洪治世於偵查時之證述（見99年度偵字第
    3246號卷第17至19頁）在卷可稽。此外，復有國立台灣大學
    醫學院附設醫院98年1月21日、98年2月6日、98年5月2日、
    98年6月15日及98年7月20日診斷證明書5紙（見98年度偵字
    第20077號卷第11至15頁）、臺北市政府警察局交通警察大
    隊道路交通事故初步分析研判表、道路交通事故現場圖、臺
    北市政府警察局中正一分局交通分隊道路交通事故補充資料
    表、臺北市政府警察局中正一分局交通分隊交通事故談話紀
    錄表、道路交通事故調查報告表（一）、（二）、北市○○
    ○○○道路交通事故肇事人自首情形紀錄表、道路交通事故
    照片黏貼紀錄表、臺北市車輛行車事故鑑定委員會98年10月
    2日鑑定意見書、速限40標誌及標線之照片（見98年度偵字
    第20077號卷第8、17至22、24、41至43頁，98年度調偵字第
    1334號卷第11至19頁）等附卷可稽，足徵被告任意性之自白
    核與事實相符，堪予採信。又按駕駛人駕駛汽車，應遵守道
    路交通標誌、標線、號誌之指示；行車速度，依速限標誌或
    標線之規定，道路交通安全規則第90條前段、第93條第1項
    前段分別定有明文。而所謂汽車，依道路交通安全規則第2
    條第1項第1款規定，指在道路上不依軌道或電力架線而以原
    動機行駛之車輛（包括機器腳踏車）。被告既考領有普通重
    型機車駕駛執照，則自應注意上開規定。查本案事故發生時
    ，天候晴、日間自然光線、柏油路面乾燥無缺陷、無障礙物
    、視距良好等情，有道路交通事故調查報告表在卷可稽，被
    告並無不能注意之情事，惟被告竟疏未注意，貿然以時速約
    50公里之速度超速行駛，致撞及告訴人乙○○，堪認被告顯
    有過失，且與告訴人乙○○上揭傷勢與被告過失行為，有相
    當因果關係。又本件交通事故發生之原因經送請臺北市車輛
    行車事故鑑定委員會鑑定結果，亦認告訴人駕駛輕型機車右
    轉彎未注意右後方來車，為肇事主因，被告騎乘機車涉嫌超
    速行駛為肇事之次因，此有臺北市交通事件裁決所98年10月
    6 日北市裁鑑字第09841606500號函所附臺北市車輛行車事
    故鑑定委員會98年10月2日鑑定意見書1份在卷可憑，是告訴
    人就本件車禍之發生，雖亦有過失，惟告訴人之過失行為僅
    能作為被告量刑之參考，並無礙於被告過失行為之成立，附
    此敘明。是本案事證明確，被告犯行堪以認定，應予依法論
    科。
二、核被告所為，係犯刑法第284條第1項前段之過失傷害罪。查
    被告肇事後，於具有偵查犯罪職權之公務員發覺其犯行前，
    即向前來處理車禍事宜之員警承認其為肇事者，並接受裁判
    等情，有臺北市○○○○○道路交通事故肇事人自首情形紀
    錄表在卷可證，是被告已符合自首之要件，應依刑法第62條
    前段之規定減輕其刑。爰審酌被告疏未注意行車速度，因而
    肇事致告訴人受有如事實欄所載之傷害，惟被告犯後坦承犯
    行，態度良好，又無前科，有臺灣高等法院被告前案紀錄表
    1份在卷可參，素行並無不佳，暨其過失程度、所生危害、
    生活狀況、智識程度及迄今尚未與告訴人達成和解等一切情
    狀，量處如主文所示之刑，並諭知易科罰金之折算標準。
據上論斷，應依刑事訴訟法第273條之1第1項、第299條第1項前
段，刑法第284條第1項前段、第62條前段、第41條第1項前段，
刑法施行法第1條之1，判決如主文。
本案經檢察官林怡君到庭執行職務。
中    華    民    國    99    年    3     月    30    日
                  刑事第五庭  法  官  李宜娟
上正本證明與原本無異。
如不服本判決應於收受送達後10日內向本院提出上訴書狀，並應
敘述具體理由；其未敘述上訴理由者，應於上訴期間屆滿後20日
內向本院補提理由書（均須按他造當事人之人數附繕本）「切勿
逕送上級法院」。告訴人或被害人如對於本判決不服者，應具備
理由請求檢察官上訴，其上訴期間之計算係以檢察官收受判決正
本之日期為準。
                              書記官  張華瓊
中    華    民    國    99    年    4     月    1     日
附錄本案論罪科刑法條全文：
中華民國刑法第284條第1項
（過失傷害罪）
因過失傷害人者，處6月以下有期徒刑、拘役或5百元以下罰金，
致重傷者，處1年以下有期徒刑、拘役或5百元以下罰金。
從事業務之人，因業務上之過失傷害人者，處1年以下有期徒刑
、拘役或1千元以下罰金，致重傷者，處3年以下有期徒刑、拘役
或2千元以下罰金。

司法院資訊處製作；財團法人民間司法改革基金會備份。
